【裁判字號】    99,上訴,2205
【裁判日期】    990820
【裁判案由】    妨害性自主
【裁判全文】
臺灣高等法院刑事判決                99年度上訴字第2205號
上  訴  人
即  被  告  乙○○
選任辯護人  黃怡律師
            陳志勇律師
上列上訴人因妨害性自主案件，不服臺灣板橋地方法院99年度訴
字第531號，中華民國99年5月17日第一審判決（起訴案號：臺灣
板橋地方法院檢察署98年度偵字第28195 號），提起上訴，本院
判決如下：
    主  文
原判決撤銷。
乙○○對於未滿十四歲之女子為性交，處有期徒刑肆年肆月。
    事  實                                                                
一、乙○○明知其友人之女代號00000000（真實年籍身分資料詳
    卷，以下簡稱A 女）係國小學童，為未滿14歲之女子，竟利
    用其暫住於友人即A 女父親位於臺北縣三重市（其詳細地址
    詳卷）住處，與A 女共處之機會，自民國98年9月1日起至同
    年9 月20日止，基於對未滿14歲之女童為性交之單一犯意，
    在上址，於不違反A女之意願，先要求A女撫摸陰莖為其手淫
    ，同時以手撫摸A女之胸部，之後再要求A女自行褪下褲子後
    ，由乙○○以手指插入A女肛門之方式，對A女為性交得逞，
    藉此滿足自己之性慾共計10次，並於事後給予A 女新臺幣（
    下同）20元至25元不等之零用錢，要求A 女不能聲張。嗣經
    代號00000000B（真實年籍身分資料詳卷，以下簡稱B女）查
    覺有異，經詢問A女後，報警處理，始循線知悉上情。
二、案經甲 ○○○（真實年籍身分資料詳卷）訴由臺北縣政府警
    察局三重分局報告臺灣板橋地方法院檢察署檢察官偵查起訴
    理  由                                                                
壹、程序部分：
    按傳聞法則之重要理論依據，在於傳聞證據未經當事人之反
    對詰問予以核實，乃予排斥，惟若當事人已放棄對原供述人
    之反對詰問權，於法院審判時表明同意該等傳聞證據可作為
    證據，基於證據資料愈豐富，愈有助於真實發現之理念，並
    貫徹刑事訴訟法修法加重當事人進行主義之精神，確認當事
    人對於證據能力有處分權之制度，傳聞證據經當事人同意作
    為證據，法院認為適當者，亦得為證據。另當事人於調查證
    據時，對於傳聞證據表示「沒有意見」、「對於證據調查無
    意見」，而未於言詞辯論終結前聲明異議，應視為已有將該
    等傳聞證據採為證據之同意，此刑事訴訟法第159條之5定有
    明文。是以下所引證據，經本院當庭提示，檢察官、上訴人
    即被告、辯護人均無意見，且未於言詞辯論終結前聲明異議
    ，本院審酌該等證據作成之情況，認為適於為本件認定事實
    之依據，依刑事訴訟法第159條之5第2項規定， 應具有證據
    能力，該得採為證據，合先說明。
貳、實體部分
一、訊之上訴人即被告乙○○固坦承明知A 女為未滿14歲之國小
    女童，並曾在上開處所，以前開方式對A 女為性交之行為，
    且事後會給20元至25元不等之金錢，惟辯稱：並非如A 女所
    言有10次，大約僅5、6次云云。經查：
(一)、按被害人A女係民國87年3月2日生，有卷附A女之代號與真實
    姓名對照表可憑，且為被告所不爭執，則A 女於案發時，即
    98年9月1日起至同年9 月20日止係未滿14歲之女子，而被告
    明知A女為國小學童，則其主觀上顯已明知A女為未滿14歲之
    女子，至堪認定。
(二)、次按被告在上開事實欄所載之時、地，以前揭事實欄所載之
    方式，於不違背A女意願下，對A女為性交等情，業據被告於
    本院審理中坦承不諱（見本院審判筆錄第2至3頁），核與被
    害人A 女、證人B女、甲○○○分別於警詢及偵查中所指證之
    情節大致相符，並有A女所繪製被告房間之擺設圖、A女及被
    告房間照片在卷可按（見偵卷第9 頁至27頁），堪認被告確
    在前開時、地，以前開方式，於不違背A女意願下，對A女為
    性交之行為。
(三)、又按被告於本院雖坦承有如事實欄所示先要求A 女撫摸其陰
    莖，為其手淫，同時撫摸A女胸部，之後要求A女自行脫下褲
    子、由其以手指插入A女肛門，但辯稱僅有5到6 次等語。惟
    查，A女於案發後數日記憶尚屬清晰之際即98年9月28日警詢
    中即陳明被告以前揭方式對其為性交之行為約10次（見偵卷
    第10頁），復於偵查中證稱被告共戳其肛門10次（見偵卷第
    24頁），核與被告於偵查中自承侵犯A 女10餘次（見偵卷第
    35頁）及原審坦認如起訴書所示10次之犯行（見原審卷第43
    頁）均能相符，則被告於本院準備程序中辯稱以手指插入A
    女肛門僅1次（見本院99年7月13日準備程序筆錄第2頁），
    於本院審判程序中又辯稱僅5、6次（見本院審判筆錄第3 頁
    ）其供詞反覆，應係臨訟卸責之詞，礙難採信。足見A 女指
    證遭被告10次性侵，堪予採信。
(四)、另被告與A 女為性行為時，是否涉及有對價之性交易一節。
    按被告固坦承會給A 女20至25元之金錢購買飲料，然以前開
    金額觀之，實難遽認為性交易之代價。復據A 女證稱被告於
    完事之後均會給予20至25元，叫伊不要告訴他人等語（見偵
    卷第12頁），則依A女所述，被告給予之金錢應係安撫A女，
    防其張揚之舉，益證其間尚無所謂性交易之事實，在無其他
    證據可資佐證被告與A女間有性交易下，應認被告給予A女之
    金錢，尚非所謂性交之代價，而無兒童及少年性交易防制條
    例之適用，一併說明。
二、按刑法第227條之規範目的，係因未滿14 歲，或14歲以上未
    滿16歲之未成年男女，智識程度尚屬薄弱，發育未臻完全，
    思慮有欠成熟，同時難以確實理解性交之意義，而無承諾性
    交之能力，為保護其身心健康及善良風俗而為之規定，即便
    取得未滿14歲或14歲以上未滿16歲之被害人同意，而對之為
    性交或猥褻，仍無法脫免其罪責。核被告所為，係犯刑法第
    227條第1項之對於未滿14歲女子為性交罪。又被告係以性交
    之犯意，對A 女先為猥褻之行為，繼而為性交，應認其猥褻
    係性交之階段行為，而為性交行為所吸收，不另論罪（最高
    法院94年度台上字第1979號判決參照）。另按數行為於同時
    同地或密切接近之時地實施，侵害同一之法益，各行為之獨
    立性極為薄弱，依一般社會健全觀念，在時間差距上，難以
    強行分開，在刑法評價上，以視為數個舉動之接續施行，合
    為包括之1 行為予以評價，較為合理，則屬接續犯，而為包
    括之一罪，最高法院86年台上字第3295號著有判例可資參照
    。查本件被告利用其暫住友人住處，而與其友人之女即被害
    人A女同住之機會，基於單一整體之故意，於不違反A女之意
    願下，進而在一段時間內，在同一地點，以相同之方式對A
    女為性交行為多次，所持續侵害法益並無二致，應認其與A
    女為性交之數行為，時間、空間相當密接，其各自獨立性極
    為薄弱，實無從加以割裂評價，則參照前開判例意旨，自屬
    於接續犯，而為包括之1罪。
三、原審對被告予以論罪科刑，固非無見，惟查：原審判決事實
    欄記載「....20元至25元不等之代價」，應認此為被告所支
    付與A 女性交行為之代價，惟原審既於理由欄認定被告所犯
    係刑法第227條第1項之犯行，而未論以違反兒童及少年性交
    易防制條例之罪，自無所謂性交易之「代價」可言，是原判
    決顯有事實與理由矛盾之違誤。而被告上訴主張原審量刑過
    重，惟按刑之量定係實體法上賦予法院職權裁量之事項，倘
    無逾越法律規定之範圍，或濫用裁量權限之情形，即不得任
    意指摘為違法（最高法院96年度台上字第3855號判決意旨參
    照），查原審量刑，均已審酌刑法第57條各款所列情狀，既
    未逾越法定範圍，又未濫用其職權，量刑尚稱妥適，是被告
    上訴指摘原審量刑過重，應從輕量刑云云，為無理由。另辯
    護人主張：被告係因一時衝動，始犯下本案，然被告並未使
    用強制手段對被害人為性侵害，足認其下手之際，仍有所節
    制，所犯情節輕微，如仍科以法定刑，有情輕法重之嫌，請
    依刑法第59條規定酌減其刑云云，惟查：被告對A 女為性侵
    害之手段，係先要求被害人撫摸陰莖為其手淫，同時以手撫
    摸A女之胸部，之後再以手指插入A女肛門而為之，其行為態
    樣不僅止於一端，顯非因一時衝動而在無法克制之情況下所
    為；況且，被告係接連多次以上開手法對被害人A 女為猥褻
    及性交之行為，所犯情節及惡性均屬重大，核與刑法第59條
    所稱犯罪之情狀顯可憫恕，認科以最低刑度猶嫌過重之要件
    不符，實無依刑法第59條規定減輕其刑之餘地，是辯護人此
    部分主張，應屬無據，自不足為採。然原判決既有前揭可議
    之處，自無可維持，應由本院予以撤銷改判。爰審酌被告前
    有多次酒後駕車公共危險之前科紀錄，素行非佳，且被告為
    A 女父親好友，借住A 女家中，竟利用好友對其信賴，遂行
    本件妨害性自主之行為，其雖係得到被害人之同意，而與被
    害人為性交，然對於年幼被害人之身心健全發展已然造成不
    良影響，同時亦破壞男女長幼正常交往之常態及社會善良風
    氣，復參酌其犯罪動機、目的、手段、次數、與被害人之關
    係，以及事發後自始坦承本件犯行，頗具悔意，犯後態度尚
    稱良好等一切情狀，量處如主文所示之刑，以示儆懲。
據上論斷，應依刑事訴訟法第369條第1項前段、第364條、第299
條第1項前段，刑法第227條第1項，判決如主文。
。
本案經檢察官沈世箴到庭執行職務。
中    華    民    國    99    年    8     月    20    日
                  刑事第八庭審判長法  官  張傳栗  
                                  法  官  黃斯偉
                                  法  官  劉嶽承
以上正本證明與原本無異。
如不服本判決，應於收受送達後十日內向本院提出上訴書狀，其
未敘述上訴之理由者並得於提起上訴後十日內向本院補提理由書
（均須按他造當事人之人數附繕本）。「切勿逕送上級法院」。
                                  書記官  何仁崴
中    華    民    國    99    年    8     月    20    日

附錄本案科刑論罪法條:
中華民國刑法第227條:
（未成年人）
對於未滿十四歲之男女為性交者， 處 3 年以上 10 年以下有期
徒刑。
對於未滿十四歲之男女為猥褻之行為者，處 6 個月以上 5 年以
下有期徒刑。
對於十四歲以上未滿十六歲之男女為性交者， 處 7 年以下有期
徒刑。
對於十四歲以上未滿十六歲之男女為猥褻之行為者， 處 3 年以
下有期徒刑。
第 1 項、第 3 項之未遂犯罰之。

司法院資訊處製作；財團法人民間司法改革基金會備份。
